# 应收票据——商业承兑汇票是否作为应收款项计提坏账

提问人：柳寒秋 时间：2018-07-27 16:39:24
由于商业承兑汇票出票人的特点，我见部分人认为应作为应收账款并计提坏账。根据应收票据定义，其范围确实包括了商业承兑汇票。请问各位老师，企业收到的商业承兑汇票应该如何处理？是只做备查登记其应款项仍作应收账款核算并计提坏账还是仍做应收票据——商业承兑汇票核算不提坏账。

回答人：chenyiwei
首先，作为一项基本原则，我们认为，商业承兑汇票的签发和流通，是基于出票人（非金融企业）的商业信用，因此理论上其信用风险特征与对同一债务人（出票人）、期限相同或相近的无担保应收款项的信用风险特征是一致的，故应采用类似的方法计提坏账准备。并且该处理原则应当适用于所有被审计单位。 应收票据坏账计提的几种情况汇总如下： 1 、非IPO企业的应收商业承兑汇票 2 、IPO企业从应收账款转入应收商业承兑汇票 3 、IPO企业在业务发生时即直接以商业承兑汇票结算产生的应收商业承兑汇票 鉴于目前证监会对此问题的指导意见（如项目组所引用的“IPO首发审核 51 条知识问答”所述），“应收票据应当按照《企业会计准则第 22 号——金融工具确认和计量》关于应收项目的减值计提要求，根据其信用风险特征考虑减值问题。对于在收入确认时对应收账款进行初始确认，后又将该应收账款转为商业承兑汇票结算的，发行人应按照账龄连续计算的原则对应收票据计提坏账准备”，我们认为，对于企业接受的商业承兑汇票，均应按此原则计提坏账准备。 对应收商业承兑汇票计提坏账准备的主要依据同样是其主债务人（出票人、承兑人）的财务状况和偿还能力。鉴于一般情况下只有少数信誉良好的大企业（如项目组所说的中国兵装集团等）的商业承兑汇票才可能被接受和流通，因此对此类信誉良好的大企业出具的商业承兑汇票应采用个别认定法计提坏账准备，个别认定未发生减值的，纳入具有相同或类似的信用风险特征的组合计提一般坏账准备。 如果出现将应收账款转为应收票据结算的情形，且债务人信用风险并非很低，则应对其纳入相关的信用风险组合计提坏账准备，或者采用个别认定法从高计提坏账准备（计提的坏账准备不应低于按其账龄和该账龄段对应的计提比例计算的应计提金额）。这类情况下如按账龄计提坏账准备的，则账龄应自原应收账款确认日起连续计算。 如果企业此前未按照上述原则处理的，则一般企业（非IPO申请人）可按会计估计变更进行处理，将其影响纳入 2018 年度；IPO申请人应按前期差错更正处理，确保申报期内各年度的坏账准备计提方法可比。

提问人：心海拂清风 时间：2018-07-27 19:28:29
会计处理是，借资产减值损失 贷方：应收票据 ， 不能贷坏账准备吧？谢谢。

回答人：chenyiwei
可在坏账准备下设置“应收票据”明细科目。报表编制时分析填列即可。

提问人：呼叫帮助 时间：2018-10-05 10:12:58
陈版，您的回复： 早在 2002 年，财政部在财会[2002]18号文中即已作出了如下规定： 问：企业对与关联方之间发生的应收款项是否应计提坏账准备？ 答：《企业会计制度》规定：除有确凿证据表明该项应收款项不能够收回或收回的可能性不大以外，与关联方之间发生的应收款项不能全额计提坏账准备。这一规定并不意味着企业对与关联方之间发生的应收款项可以不计提坏账准备。企业与关联方之间发生的应收款项与其他应收款项一样，也应当在期末时分析其可收回性，并预计可能发生的坏账损失。对预计可能发生的坏账损失，计提相应的坏账准备，但如果有确凿证据表明关联方（债务单位）已撤销、破产、资不抵债、现金流量严重不足等，并且不准备对应收款项进行重组或无其他收回方式的，则对预计无法收回的应收关联方的款项也可以全额计提坏账准备。 该规定是针对《企业会计制度》下的，但对新准则下也可以参考。 备用金在实务中很多情况下不计提坏账或者计提比例较低，这是一般情况下的经验总结，但也不排除存在某些特殊情况。
没有绝对的“提”或者“不提”的说法，关键是对相关应收款项的可收回金额的估计。在很多情况下，与关联方之间的往来款项也一样会面临可收回性问题，当然实际风险会比非关联方之间的往来款项低一些（毕竟关联方之间彼此是知根知底的），但也不能说肯定不提坏帐准备。
陈版，我现在做个股权转让审计，母公司对全额子公司借款，按账龄组合计提了 3000 万元的坏账准备，母公司管理层认为子公司的财务状况不佳，没有充足的资金流入且短期内无法偿还。本次审计我们也对子公司就行了审计，我们发现目前子公司主要是购买土地、设备等资产进行项目的前期投入，故此子公司报表反映了较大的亏损。审计组人员认为亏损和子公司财务状况困难是不同的情况，基于子公司是前期投入，亏损也是正常情况，故此，我们将按账龄组合计提了 3000 万元的坏账准备予以冲回，现在母公司认为我们的调整不符合公司的现实的子公司财务状况，双方为此事项争论不休互不相让。请教陈版，这个情况我们处理是否有问题？如何处理是妥当的？，还请您指教！

回答人：chenyiwei
此问题属于判断，还请项目组与委托方（母公司）根据具体情况充分沟通。简单的账龄组合应当是不恰当的，应当采用个别认定法。
另外也取决于母公司愿意为子公司在多大程度上提供财务支持。

提问人：呼叫帮助 时间：2018-10-05 20:28:05
陈版，我们的工作现在很是被动，据我了解评估所直接不认可母公司对子公司计提的坏账损失，这种情况下我们是否需要跟评估所一致？

回答人：chenyiwei
理论上应一致，但并不是审计师被动地向评估结果靠拢。我理解应按个别认定法计提。

提问人：呼叫帮助 时间：2018-10-07 15:43:22
母公司管理层认为即使采用个别认定法也没有多大差异。理由如下： 母公司管理层认为，如果母公司现在不愿意为子公司提供一定的财务支持，子公司财务状况就会恶化，也没有资金支付母公司的欠款，所以他们认为计提也是合适的？ 陈版他们的理由充分吗？

回答人：chenyiwei
没有否认应当计提，而应采用个别认定法，针对该子公司自身财务状况考虑应计提的比例和金额，不是单纯依据账龄。

提问人：a8730760 时间：2018-10-27 12:20:24
陈总，应收商业票据转背书转让后未到期的是否仍需要计提坏账准备。

回答人：chenyiwei
如果背书转让不符合终止确认条件，则继续按企业针对商业承兑汇票的坏账政策计提准备。

提问人：ken_dream 时间：2019-04-16 16:31:11
请教陈版，首发问答里提到的应收票据计提坏账准备时描述的是“商业承兑汇票”，那么“银行承兑汇票”也是采用一样的逻辑处理么？
另外，如果银行承兑汇票也计提减值的话，感觉跟背书/贴现时能否终止确认也是有内在关系的？如果认为该票据的坏账风险比较高，那么符合终止确认的条件就更难。

回答人：chenyiwei
理论上逻辑是一样的，只不过实务中商业银行的信用较高，信用风险可以忽略不计，所以一般不单独考虑。但是，企业集团财务公司签发的汇票理论上也是银行承兑汇票，但参照商票考虑减值问题。